臺灣高等法院臺中分院刑事裁定　　　　100年度聲再字第118號
再審聲請人
即受判決人　董萬府
送達代收人　翁千惠
上列聲請人因過失致死案件，對於本院99年度交上易字第1595號
中華民國100年4月26日第二審確定判決（原審案號：臺灣彰化地
方法院99年度交易字第219號，起訴案號：臺灣彰化地方法院檢
察署99年度調偵字第476號、99年度偵字第3791號），聲請再審
，本院裁定如下：
    主  文
再審之聲請駁回。
    理  由
一、聲請意旨略以：(一)本案之爭點在於，究竟被害人機車之車首
    係撞到被告機車之「左前方處」或「右前方處」？若係撞到
    「左前方處」表示被告當時正在穿越過圳路，自有未禮讓被
    害人之過失；若係撞到「右前方處」，表示被告已經穿越過
    圳路中心到對面處，則被害人顯係自後面追撞被告，被告自
    無過失。(二)由被告於民國99年12月30日陳報暨聲請調查證據
    狀所示被告機車之第8、9、l0張被告機車右前方車蓋處有紅
    漆殘留之照片，顯示被告機車前輪之右前方車蓋處有「紅漆
    」殘留，另第6張被告機車受損照片顯示被告機車之左側手
    把蓋子處有擦痕，第9張被告機車受損照片顯示被告機車前
    輪之右上方車蓋處有擦痕。而被害人機車係紅色，有彰化地
    方法院檢察署99年度偵字第379l號偵查卷宗第36頁所示被害
    人機車照片可稽。足見兩造之碰撞點在被告機車之前輪右前
    方車蓋處，被告機車遭被害人機車從右前方處擦撞後往左側
    倒地，始會造成被告機車之左側手把蓋子處產生擦痕及在左
    側接近前輪處之踏板下方面板處產生破損。(三)另由道路交通
    事故現場圖顯示，被告機車刮地痕起點距路面邊線1.7公尺
    、痕長1.9公尺，而被害人機車之刮地痕則在被告機車刮地
    痕終點之下方，刮地痕起點距路面邊線0.8公尺、痕長0.9公
    尺。足見兩車之擦撞點在被告機車之右前方前輪處，若擦撞
    點在被告機車之左前方前輪處，則被害人機車在被告機車刮
    地痕起點處即會有刮地痕產生，而不會如現場係在被告機車
    刮地痕終點下方才開始產生刮地痕。(四)再由彰化地方法院檢
    察署99年度相字第72號相驗卷宗第4l頁所示被害人「屍體正
    面圖」顯示，被害人左小腿前部有8XO.2公分擦傷結痂、左
    膝前部有3X2公分擦傷結痂、左臉靠近口部有2X2公分擦傷痂
    皮脫落，另右乳房部有2X0.3公分擦傷結痂伍處、頭頂部有
    5X3公分擦傷。另由彰化地方法院檢察署99年度偵字第379l
    號偵查卷宗第36頁所示，「被害人及機車照片」顯示，被害
    人左手小指包紮紗布。足見被害人受傷部位集中在身體左側
    ，右腿及右手無任何部位受傷。參以，被害人機車係其車首
    處碰撞被告機車，若被害人係撞擊被告機車之左前方，則被
    害人受傷之部位理應集中在其身體之右側，不應發生在其身
    體之左側，與被害人實際受傷部位係集中在其身體之左側情
    形不符。因此，原確定判決認定被告機車由西往東斜穿橫越
    過圳路時，疏未注意理讓當時沿過圳路由北往南行駛之被害
    人機車，致被告機車車首左前方處與被害人機車車首處發生
    碰撞云云，顯屬錯誤。若被害人機車係撞擊被告機車之右前
    方處，則被告即無過失。(五)然原確定判決對上開5項證據「
    被告機車右前方車蓋處有紅漆殘留之照片」、「被告機車受
    損照片」、「道路交通事故現場圖」、「屍體正面圖」、「
    被害人及機車照片」可否取捨，並未作任何說明，根本未注
    意到這5項證據的存在，依上揭說明，此5項證據應屬新證據
    ，且足以推翻上開原確定判決錯誤之事實認定，使被告受到
    無罪之判決，自得為再審事由。(六)綜上所述，原確定判決對
    已經存在於卷證資料之「被告機車右前方車蓋處有紅漆殘留
    之照片」、「被告機車受損照片」、「道路交通事故現場圖
    」、「屍體正面圖」、「被害人及機車照片」等5項，在審
    判時未經注意之證據，自有刑事訴訟法第420條第l項第6款
    （原再審聲請狀誤載為第2款）因發現確實之新證據之再審
    事由，而得聲請再審等語。
二、按因發見確實之新證據，足認受有罪判決之人應受無罪、免
    訴、免刑或輕於原判決所認罪名之判決者得聲請再審，固為
    刑事訴訟法第420條第1項第6款所明定。惟所謂「發見新證
    據」者，係指該證據當時已經存在，為法院及當事人所不及
    知，不及調查斟酌，至其後始行發見，且就證據本身形式上
    觀察，固不以絕對不須經過調查程序為條件，但必須顯然可
    認為足以動搖原有罪確定判決，而為受判決人無罪、免訴、
    免刑或輕於原判決所認罪名之判決者為限。此受理聲請再審
    之最後事實審法院，應就聲請再審理由之所謂「新證據」，
    是否具備事實審判決前已經存在，為法院、當事人所不知，
    事後方行發見之「嶄新性」，及顯然可認足以動搖原有罪確
    定判決，應為無罪、免訴、免刑或輕於原判決罪名之「顯然
    性」二要件，加以審查，為判斷應否准予開始再審之準據（
    最高法院85年度台抗字第308號判決意旨參照）。次查，此
    所謂「確實之新證據」者，係指其證據之本身在客觀上可認
    為真實，勿須經過調查，即足以動搖原判決，使受刑人得受
    有利之裁判者而言，若在客觀上就其之真實性為如何，尚欠
    明瞭，非經相當之調查，不能辨其真偽，即與確實新證據之
    「確實」含義不符，自難據為聲請再審之理由（最高法院70
    年度台抗字第161號判決意旨參照）。又若判決前已經當事
    人提出或聲請調查之證據，經原法院捨棄不採者，即非該條
    款所謂發見之新證據，不得據為聲請再審之原因（最高法院
    77年度台上字第55號、78年度台抗字第145號判決意旨參照
    ）。綜上所述，刑事訴訟法第420條第1項第6款所謂「發見
    新證據」者，係指該證據當於事實審法院判決前已經存在，
    為法院及當事人所不知及調查斟酌，而於判決事後始經發見
    者而言，該證據之成立並非在判決確定之後始成立，且該證
    據必須毋須經調查程序，並顯然可認為確實足以動搖原確定
    判決，而為受判決人有利之判決者為限。
三、經查：
  (一)原確定判決認定本件聲請人董萬府於99年1月28日上午8時14
    分許，騎乘車牌號碼FR6-426號重型機車，欲從彰化縣二水
    鄉○○路19號彰化縣二水鄉衛生所前，由西往東方向斜穿橫
    越過圳路至過圳路25號與27號夾巷時，因過失而未注意禮讓
    車道上行進中之車輛先行，適有被害人劉錫源騎乘車牌號碼
    J7H-163號重型機車沿過圳路由北往南方向行駛，亦疏未注
    意車前狀況，董萬府騎乘之牌號碼FR6-426號重型機車車首
    左前方處與劉錫源騎乘車牌號碼J7H-163號重型機車車首處
    發生碰撞，致劉錫源、董萬府均人車倒地受有傷害，劉錫源
    即受有顱腦損傷、顱內出血但未有明顯症狀，經送往彰化縣
    田中鎮仁和醫院就醫後，返回彰化縣警察局田中分局二水分
    駐所，於同日上午10時30分許經彰化縣二水鄉調解委員會調
    解委員蔡美玲製作調解筆錄，雙方互不請求損害賠償後，劉
    錫源即騎乘上開機車返家，於同日上午11時30分許，劉錫源
    向家人表示頭暈後進房睡覺，迨至同日中午12時許，劉錫源
    因嘔吐而緊急送往財團法人彰化基督教醫院就醫，因右側硬
    腦膜下出血緊急進行開顱手術，至同年2月1日上午10時46分
    許，在彰化縣埤頭鄉○○村○○路○段937號自宅因顱腦損傷
    、顱內出血不治死亡等事實，而論其犯有刑法第276條第1項
    之過失致人於死罪；係綜參證人謝永和、蔡美玲、劉萬龍、
    劉瓊淑等人之證詞、臺灣省彰化縣區車輛行車事故鑑定委員
    會彰化縣區990126號鑑定意見書及臺灣省車輛行車事故覆議
    定委員會覆議字第0996201987號函各1件、道路交通事故現
    場圖1份、道路交通事故調查報告表(一)、(二)各1件、現場及車
    損照片15幀、財團法人彰化基督教醫院非病死者司法相驗病
    歷摘要、仁和醫院99年7月14日仁字第566號函所附診斷記錄
    各1份，及臺灣彰化地方法院檢察署檢察官督同檢驗員相驗
    被害人遺體，製有相驗筆錄、相驗屍體證明書、檢驗報告書
    各1份等證據資料為憑，且詳為說明本件係因聲請人董萬府
    駕駛機車之過失行為，致被害人劉錫源受傷而死亡，其間具
    有相當之因果關係。
  (二)上開原確定判決已將其認定聲請人犯過失致人於死罪所依憑
    之證據、得心證之理由，及就聲請人所為否認犯行之辯解如
    何不可採信，均予說明並指駁甚詳，核與客觀存在之一般經
    驗法則或論理法則無違，並無不合之處。其次，證據之證明
    力，亦即證據之價值判斷，由事實審法院本其自由心證，依
    證據法則，而為合理判斷證據之證明力，係屬法院依職權之
    合法行使，並非當事人恣意指摘，即可認有再審之原因。再
    者，上開聲請再審意旨所提及之「被告機車右前方車蓋處有
    紅漆殘留之照片」、「被告機車受損照片」、「道路交通事
    故現場圖」、「屍體正面圖」、「被害人及機車照片」等證
    據資料，均附於卷內，並經原確定判決予以審酌，自非屬於
    事實審法院判決前已經存在，為法院、當事人所不知，不及
    調查斟酌，至其後始行發見之證據；換言之，上開證據資料
    實係聲請人在判決確定前即已明知存在者，並非事後始經發
    現，自與刑事訴訟法第420條第1項第6款所謂確實之新證據
    不符。
  (三)綜上所述，本件聲請人徒就原確定判決明確論斷之事項再為
    爭執，自與法定再審之要件不合，其遽以提起本件聲請再審
    ，顯無理由，應予駁回。
據上論斷，應依刑事訴訟法第434條第1項，裁定如主文。
中    華    民    國   100    年    6     月    17    日
            刑事第九庭  審判長法  官  江  德  千
                              法  官  陳  宏  卿
                              法  官  莊  深  淵
以上正本證明與原本無異。
不得抗告。
                              書記官  陳  振  海
中    華    民    國   100    年    6     月    17    日